臺灣彰化地方法院民事判決
109年度訴字第323號
原      告  邱耐慈  

訴訟代理人  林依萩  
被      告  陳素莉  

訴訟代理人  柳清竣  
上列當事人間請求返還所有物事件，本院於民國110年8月26日言
詞辯論終結，判決如下：
    主  文
原告之訴及其假執行之聲請均駁回。
訴訟費用由原告負擔。
    事實及理由
一、原告主張：
  ㈠緣伊於民國106年間，因個人財務問題致名下所有位於彰化縣
    ○○鄉○○段000○00地號土地及其上所有建物即門牌號碼為彰化
    縣○○鄉○○路000巷0弄0號建物（下稱系爭建物，與上揭土地
    合稱系爭不動產）遭債權人花旗（臺灣）商業銀行股份有限
    公司向本院聲請強制執行，並以106年度司執字第7343號強
    制執行事件繫屬在案（下稱系爭執行事件，該卷下稱執行卷
    ），被告經由拍賣程序取得系爭不動產之所有權，並於107
    年12月3日透過強制執行程序點交取得系爭不動產之現實占
    有，點交時伊因不及搬遷留有附表物品（下稱系爭物品）於
    系爭建物，當日兩造即協議於107年12月6日下午2時至5時、
    107年12月27及28日之9時至下午4時止，由被告配合伊取回
    屋内物品，28日當天如伊未將屋内物品取回，願視為廢棄物
    任由被告處理。被告表示待伊將12月3日前之水電費繳清及
    給付警員旅費400元之後，即同意伊於107年12月27日、28日
    取回系爭物品。
  ㈡伊依約繳納電費，水費因被告變更名義人伊無法繳納，伊遂
    於107年12月28日前往系爭建物欲給付水費及警員旅費400元
    以取回系爭物品，詎料，被告拒不開門避不見面。108年1月
    31日伊再前去現場，被告仍拒不開門，伊向執行法院異議，
    執行法院定期於108年3月4日為訊問程序，當日被告以水電
    費及員警旅費伊尚未繳清為由要求執行法院通知伊繳清後再
    行協商搬遷時間，並表示上開費用再行陳報。嗣被告除前揭
    之水電費及員警旅費外又突然增加房屋稅及地價稅2萬元及
    租金4萬元，且水費及電費分別高達5,000元及3萬5,000元，
    此與實際上之費用有顯著落差。被告顯惡意拒不返還系爭物
    品，伊於不諳法律下以人民之情感即認被告涉犯侵占罪嫌，
    遂對被告提起侵占之告訴，然經彰化地方檢察署作成108年
    度偵字第3705號不起訴處分（該案卷下稱偵查卷）。為此，
    爰依民法第767條第1項規定提起本件訴訟等語。
  ㈢並聲明：1.被告應將附表之系爭物品返還予原告。2.願供擔
    保，請准宣告假執行。
二、被告辯稱：
  ㈠原告訴訟代理人於109年9月13日本院執行時承諾於107年11月
    15日搬遷並記明筆錄，另於同年11月14日出具聲明將搬遷期
    限改為11月30日。前開筆錄及聲明書均記載關於屆時未搬遷
    ，原告同意拋棄系爭物品，願視為廢棄物，任由伊處置等語
    。原告未如期搬遷，已拋棄系爭物品所有權，原告自不得請
    求伊返還系爭物品。
  ㈡依107年12月3日執行筆錄所記載，原告須於12月11日前繳清
    所有費用及款項，否則視為廢棄物處理。伊於12月20、21日
    確認費用均尚未繳清。又原告只要有水號即可繳納水費，故
    原告稱因變更名義人致無法繳納云云，實屬推諉之詞等語。
  ㈢並聲明：1.原告之訴及假執行之聲請均駁回。2.如受不利之
    判決，願供擔保請准宣告免為假執行。
三、本院之判斷：
    原告請求被告返還系爭物品等情，為被告所否認，抗辯原告
    已經拋棄系爭物品所有權，並以前揭情詞置辯，是本件所應
    審究者如下：
　㈠原告是否已拋棄系爭物品所有權，而非所有權人？
　　⒈按所有人對於無權占有或侵奪其所有物者，得請求返還之
      ，民法第767條第1項定有明文。該條所規定之所有物返還
      請求權，係所有人或依法律規定得行使所有權之人，對於
      無權占有或侵奪其所有物者，行使返還所有物請求權之規
      定。故行使此請求權人之主體，須為所有人或依法律規定
      得行使所有權之人（最高法院104年度台上字第645號判決
      要旨參照）。復解釋契約，如契約文字已表示當事人之真
      意，無須別事探求者，即無須反捨契約文字而更為曲解。
      是以，倘契約約定明確，其內容又無違反公序良俗、強制
      規定，或顯然違反誠信原則之情形，當事人即應受契約約
      定之拘束（最高法院97年度台上字第1676號判決要旨參照
      ）。
　　⒉查本院執行處司法事務官於107年9月13日對系爭建物執行
      時，原告母親即本件訴訟代理人林依萩當場表示：願於10
      7年11月15日前搬遷，屆時未搬遷，系爭物品願視為廢棄
      物，任由被告處置等語，被告表示同意前開請求，有當日
      執行筆錄可稽（本院卷第85頁）。嗣後林依萩於前開期限
      即將屆至前之107年11月14日出具文件表明：同意於107年
      11月30日上午11點搬遷，若無法搬遷，屋內物品及所有設
      備同意拋棄，也代表原告同意拋棄，由被告全權以廢棄物
      處理等語（本院卷第87頁）。
　　⒊觀諸上情，兩造原協議原告應於107年11月15日前搬遷，後
      經原告要求延長搬遷時間至同年11月30日。據此，被告之
      所以同意容留期間供原告搬遷系爭建物內系爭物品，係以
      原告所提出之「逾期未搬離，視為拋棄所有權，任由被告
      以廢棄物處理」為條件。復參以本院執行處業已通知原告
      將於107年9月13日進行執行程序（參執行卷），原告既未
      親自出席而由其母親林依萩到場，堪認已授予林依萩代理
      權，則林依萩代理原告所為上開協議之效力及於原告，應
      無疑義。經核上述協議並無違反公序良俗、強制規定、或
      違反誠信原則，則原告自應遵守搬遷期限，清空、搬離系
      爭物品。倘有逾期未搬離之物品設備，視為原告拋棄所有
      權。
　　⒋然原告並未如期於107年11月30日搬遷，本院執行處遂於同
      年12月3日依法點交，解除原告所有系爭不動產之占有，
      點交予被告管業，並由被告將系爭建物換鎖等情，有本院
      當日公告、執行筆錄可稽（偵卷第33頁、本院卷第21頁至
      第22頁）。職是至12月3日原告對於留存於系爭建物內之
      系爭物品已經喪失事實上管領力，堪認已拋棄對系爭物品
      之占有，依民法第764條規定，已生拋棄之效力。
　　⒌綜上，原告既未如期履約而逾越搬遷期限，依前揭說明，
      至遲於107年12月3日視為原告已拋棄遺留於系爭建物內系
      爭物品之所有權，洵堪認定。從而原告已非系爭物品所有
      權人，自無從依民法第767條第1項請求被告返還系爭物品
      。
　㈡原告固主張：107年12月3日兩造協議，待其繳清水電費及給
    付警員旅費400元之後，即同意其於107年12月27日、28日取
    回系爭物品云云，惟：
　  ⒈查系爭不動產於107年12月3日執行點交時，原告及林依萩
      均在場，被告並會同鎖匠、警員到場協助執行。被告給予
      原告時間聯絡解決方式，以及整理隨身與重要物品，其餘
      屋內之物品由原告與被告聯絡取回物品之時間，原告表示
      於107年12月6日下午2時至5時、107年12月27及28日之9時
      至下午4時止，由被告配合原告取回屋內物品，28日當天
      如原告未將屋內物品取回，願視為廢棄物任由被告處理。
      被告表示原告應將當日（107年12月3日）之前之水電費繳
      清，且待原告繳清水電費及給付警員旅費400元之後，才
      同意原告於107年12月27日、28日取回系爭物品，原告表
      示願於107年12月11日去繳清等情（下稱12月3日協議），
      有本院當日執行筆錄附卷可參（本院卷第21頁至第22頁）
      。
　  ⒉然查系爭物品業經原告拋棄生效，原告已非系爭物品之所
      有權人，業如前述，至於12月3日協議充其量僅為兩造就
      原告所拋棄系爭物品另行協商處理方式，無從憑此逕認系
      爭物品仍為原告所有。況查原告並未依約於107年12月11
      日前繳清所積欠費用，亦與12月3日協議相關約定有違。
　  ⒊至於原告主張其無法依約繳清費用之緣由，以及108年3月4
      日被告除前揭之水電費及員警旅費外又突然增加其餘費用
      等情，係屬依12月3日協議如何履行之範疇，惟均無礙於
      原告已非系爭物品所有權人之認定，故原告仍無從依民法
      第767條第1項請求返還系爭物品。 
四、綜上所述，原告拋棄系爭物品所有權，已非系爭物品所有權
    人，故其依民法第767條第1項規定，請求被告返還系爭物品
    ，為無理由，應予駁回。
五、原告之訴既經駁回，其所為假執行之聲請即失所附麗，爰併
    予駁回。
六、本件事證已臻明確，兩造其餘攻擊防禦方法及證據，經核與
    判決結果不生影響，爰不予調查及一一論列，併此敘明 。
七、據上論結，本件原告之訴為無理由，依民事訴訟法第78條，
    判決如主文。
中　　華　　民　　國　　110 　年　　9 　　月　　17　　日
                  民事第一庭    法　官　徐沛然 
以上正本係照原本作成。
如對判決上訴，應於判決送達後20日內向本院提出上訴狀。如委
任律師提起上訴者，應一併繳納上訴審裁判費。
中　　華　　民　　國　　110 　年　　9 　　月　　17　　日
                                書記官  蔡明株
附表：
編號 項目 數量 1 義大利Lonati機台 3台 2 日本Nakata機台 3台 3 東元水冷式冷氣5頓+冷卻水塔 1台 4 空氣壓縮機螺旋式靜音7.5馬力 1台  空氣壓縮機螺旋式靜音5馬力 1台  乾燥機 1台  風箱 1台 5 Panasonic國際牌一級省電1對1分離式冷氣機 2台 6 川井分離式冷氣 1台 7 台灣三洋49吋電視機 1台 8 國際牌洗衣機9公斤 1台 9 冰箱 1台  電暖器 1台 10 晶工牌冷熱飲水機 1台  直立式電扇 4台 11 辦公桌1、2、3實木桌椅 1套 12 監視錄影機 4支  電腦、螢幕、手提電腦 1部 13 衣櫥（櫃） 4座  床雙人 2座  床單人 2座  彈簧床6*7尺 2床  單人床墊 2床  梳妝台 2座  床頭櫃 3座 14 熱水器 1台  電子鍋、碗盤、鍋具等 數組